臺灣臺北地方法院民事簡易判決
107年度北簡字第6790號
原      告  陳曉虹  
            劉炳中  
共      同
訴訟代理人  陳昭安律師
            劉秋絹律師
            丁偉揚律師
            馮玉婷律師
            劉秋絹律師
被      告  洪秋美  
被      告  王耀星律師即林睿霖之遺產管理人


            梁春蘭  

            游鎮華  

            施善蒂（原名葉施善蒂）


上  一  人
訴訟代理人  童兆祥律師
複代理人    邱亮儒律師
被      告  黃寶銘  
            蕭慧霖  
            賴秀卿  



            趙文魁律師即劉昭江之遺產管理人

            曾國洲  

上  一  人
訴訟代理人  洪維煌律師
上列當事人間給付會款事件，於民國111年8月23日言詞辯論終結
，本院判決如下：
    主    文
被告洪秋美應給付原告新台幣180萬元，及自民國107年6月12日
起至清償日止，按年息百分之5計算之利息。
被告王耀星律師即林睿霖之遺產管理人於管理被繼承人林睿霖之
遺產範圍內，應與被告洪秋美連帶給付原告新台幣30萬元，及自
民國107年6月12日起至清償日止，按年息百分之5計算之利息。
被告洪秋美應與被告梁春蘭連帶給付原告新台幣30萬元，及自民
國107年6月12日起至清償日止，按年息百分之5計算之利息。
被告洪秋美應與被告游鎮華連帶給付原告新台幣30萬元，及被告
洪秋美自民國107年6月12日起、被告游鎮華自民國107年6月24日
起，均至清償日止，按年息百分之5計算之利息。
被告洪秋美應與被告施善蒂連帶給付原告新台幣30萬元，及自民
國107年6月12日起至清償日止，按年息百分之5計算之利息。
被告洪秋美應與被告黃寶銘連帶給付原告新台幣30萬元，及自民
國107年6月12日起至清償日止，按年息百分之5計算之利息。
原告其餘之訴駁回。
訴訟費用由原告負擔12分之1；餘由被告洪秋美負擔2分之1；被
告王耀星律師即林睿霖之遺產管理人於管理被繼承人林睿霖之遺
產範圍內與被告洪秋美連帶負擔12分之1；被告洪秋美與被告梁
春蘭連帶負擔12分之1；被告洪秋美與被告游鎮華連帶負擔12分
之1；被告洪秋美與被告施善蒂連帶負擔12分之1；被告洪秋美與
被告黃寶銘連帶給付12分之1。
本判決第1項得假執行；被告洪秋美以新臺幣180萬元為原告預供
擔保，得免為假執行。
本判決第2項得假執行；被告洪秋美、被告王耀星律師即林睿霖
之遺產管理人於管理被繼承人林睿霖之遺產範圍內，以新臺幣30
萬元為原告預供擔保，得免為假執行。
本判決第3項得假執行；被告洪秋美、被告梁春蘭以新臺幣30萬
元為原告預供擔保，得免為假執行。
本判決第4項得假執行；被告洪秋美、被告游鎮華以新臺幣30萬
元為原告預供擔保，得免為假執行。
本判決第5項得假執行；被告洪秋美、被告施善蒂以新臺幣30萬
元為原告預供擔保，得免為假執行。
本判決第6項得假執行；被告洪秋美、被告黃寶銘以新臺幣30萬
元為原告預供擔保，得免為假執行。
原告其餘假執行之聲請駁回。
    事實及理由
壹、程序：
一、被繼承人即原被告林睿霖起訴後死亡，其繼承人均拋棄繼承
    ，經新北地院以109年度司繼字第2696號民事裁定選任被告
    王耀星律師為林睿霖之遺產管理人，並經本院裁定被告王耀
    星律師為被告林睿霖之承受訴訟人，續行訴訟。
二、訴狀送達後，原告不得將原訴變更或追加他訴。但請求之基礎事實同一、擴張或減縮應受判決事項之聲明、不甚礙被告之防禦及訴訟之終結者，不在此限；原告於判決確定前，得撤回訴之全部或一部。但被告已為本案之言詞辯論者，應得其同意，民事訴訟法第255條第1項但書第2款、第3款及第7款、第262條第1項分別定有明文。原告於民國107年5月30日起訴時請求被告洪秋美應給付原告新台幣新臺幣（下同）600,000元、被告洪秋美應與被告林睿霖連帶給付原告300,000元、被告洪秋美應與被告梁春蘭連帶給付原告300,000元、被告洪秋美應與被告游輝祺(即陳輝祺)連帶給付原告300,000元、被告洪秋美應與被告黃寶銘連帶給付原告300,000元、被告洪秋美應與被告葉施善蒂連帶給付原告300,000元、被告洪秋美應與被告游鎮華連帶給付原告300,000元、被告洪秋美應與被告蕭慧霖連帶給付原告300,000元、被告洪秋美應與被告劉昭江之繼承人曾國洲等人連帶給付原告600,000元、被告洪秋美應與被告賴秀卿連帶給付原告300,000元，並均自起訴狀繕本送達翌日起至清償日止，按年息5%計算之利息（本院卷一第26頁）；於107年8月13日當庭撤回被告曾國洲部分，經被告同意(本院卷一第104頁)並變更聲明（本院卷一第106-107頁）；嗣於108年8月15日追加劉炳中為原告，及追加被告曾國洲，並追加聲明及備位聲明（本院卷二第401-404頁）；並於110年10月28日具狀撤回被告陳輝祺部分（本院卷三第31頁）並經被告同意。迄辯論終結時止，原告確認聲明為(本院卷三第308-310頁)：（先位聲明）被告洪秋美應給付原告600,000元、被告王耀星律師即被告林睿霖之遺產管理人於管理被繼承人林睿霖之遺產範圍內，應與被告洪秋美連帶給付原告300,000元、被告洪秋美應與被告梁春蘭連帶給付原告300,000元、被告洪秋美應與被告游鎮華連帶給付原告300,000元、被告洪秋美應與被告施善蒂連帶給付原告300,000元、被告洪秋美應與被告黃寶銘連帶給付原告300,000元、被告洪秋美應與被告蕭慧霖連帶給付原告300,000元、被告洪秋美應與被告賴秀卿連帶給付原告300,000元，並均自起訴狀繕本送達翌日起至清償日止，按年息5%計算之利息；被告洪秋美應與追加被告曾國洲連帶給付原告600,000元，並自追加起訴狀繕本送達之翌日起至清償日止，按年息5%計算之利息；被告趙文魁律師即劉昭江之遺產管理人於管理被繼承人劉昭江之遺產範圍內，應與被告洪秋美連帶給付原告600,000元，並自起訴狀繕本送達翌日起至清償日止，按年息5%計算之利息；前二項所命給付，如其中任一項被告已為給付後，另一項被告於其給付範圍內同免給付義務；願供擔保，請准宣告假執行。（備位聲明）被告洪秋美應給付追加原告600,000元、被告王耀星律師即被告林睿霖之遺產管理人於管理被繼承人林睿霖之遺產範圍內，應與被告洪秋美連帶給付追加原告300,000元、被告洪秋美應與被告梁春蘭連帶給付追加原告300,000元、被告洪秋美應與被告游鎮華連帶給付追加原告300,000元、被告洪秋美應與被告施善蒂連帶給付追加原告300,000元、被告洪秋美應與被告黃寶銘連帶給付追加原告300,000元、被告洪秋美應與被告蕭慧霖連帶給付追加原告300,000元、被告洪秋美應與被告賴秀卿連帶給付追加原告300,000元，並均自起訴狀繕本送達之翌日起至清償日止，按年息5%計算之利息；被告洪秋美應與追加被告曾國洲連帶給付追加原告600,000元，並自追加起訴狀繕本送達之翌日起至清償日止，按年息5%計算之利息；被告趙文魁律師即劉昭江之遺產管理人於管理被繼承人劉昭江之遺產範圍內，應與被告洪秋美連帶給付追加原告600,000元，並自起訴狀繕本送達之翌日起至清償日止，按年息5%計算之利息；前二項所命給付，如其中任一項被告已為給付後，另一項被告於其給付範圍內同免給付義務；追加原告願供擔保，請准宣告假執行。其歷次聲明變更、追加原告、撤回被告等，請求基礎事實同一，合於前述規定，應准。被告曾國洲雖抗辯原告追加其為被告請求權基礎不同，但因原告係因合會的法律關係請求，且被告曾國洲曾以律師函通知原告就劉昭江會份部分為說明，基於紛爭解決一次性之原則，應寬認原告追加曾國洲為被告符合民事訴訟法第255條第1項第2款之規定，被告曾國洲上項抗辯，尚有誤會，而難採取。　
三、被告洪秋美、梁春蘭、游鎮華、黃寶銘、蕭慧霖、賴秀卿經
    合法通知，未於最後言詞辯論期日到場，無民事訴訟法第38
    6條所列各款情事，依原告聲請一造辯論判決。
貳、實體：
一、原告主張、聲明：原告劉炳中與陳曉虹為夫妻（下稱原告夫
    妻），均同意以陳曉虹名義參加下述合會並收取、繳納會款
    ，所提出用於給付會款之票據並均經各被告收領使用。被告
    洪秋美於系爭合會起會日102年10月25日前於臺北市○○區○○
    街000號6樓處所（下稱系爭處所）自任會首召集每會30萬元
    ，採內標方式，底標為3萬元，會期自102年10月25日起至10
    5年5月25日止，會員即被告等人連同會首共32會之合會（下
    稱系爭合會），系爭合會中全部會員於起會日分別提出各自
    競標價，同日開標後以競標價高低決定全部會員得標順序，
    會首即被告洪秋美依前開順序製作每會應收金額參考表，並
    約定全部會員於三日內將每期應付會款提出支票，交付予洪
    秋美確認，再由洪秋美交付予每期預計得標人。原告參加系
    爭合會並得標第30、31、32會共3會（原告以原得標之第29
    會與陳若榆得標之第30會互換），自洪秋美取得系爭合會單
    ，原告依上開繳交方式，將全額支票予洪秋美確認後，由其
    背書後交付予各期得標人，原告繳交至第29會105年2月25日
    得標會款，第30會於105年3月25日得標日起迄今，就第30會
    尚有如起訴狀附表一所示會款仍未獲清償，就被告等人依系
    爭合會交付之票據經提示亦遭退票而未清償。會首即被告洪
    秋美應與已得標會員依民法第709條之9第2項規定，除其本
    人之會份外，就其他會員如附表一所示應付會款亦負連帶清
    償責任。原告已繳付予洪秋美所指派收取支票之人韋文祥，
    共計29張支票（每張數額為原告跟三會之應付數額），並如
    期交付會款。經洪秋美於他案偵查時證實系爭合會之運作，
    當時亦庭呈其他會員之合會單，及依洪秋美本件證述「當天
    102年10月25日全部都有收到錢。」、「（合會約定方式，
    是否將全部的會款，全部一次將支票交給會首？）我們民間
    的互助會都是這樣的」、「我是會首，會員先標好之後簽發
    支票交給其他會員，如果沒有支票，就把現金寄在我這裡，
    我在交給得標會員，原告是最後30、31、32最後三會，原告
    之前會款都有繳納，原告第30會原來應該拿到九百多萬，因
    為會員不份沒有兌現退票，原告有四百多萬沒有拿到。」。
    故洪秋美確已全數收到各會員首期匯款，可證系爭合會已依
    民法第709條之3第3項規定視為成立。被告施善蒂、劉昭江
    之遺產管理人否認系爭合會之成立，並不可採。每期得標會
    員依民法第709條之5、第709條之7第2項前段規定，得標會
    款真正權利人，並非會首，而是原告，原告於原證2支票遭
    退票後，各被告並未於原告第30會105年3月25日得標日三日
    內，直接交付、或由被告蕭慧霖、賴秀卿、黃寶銘等人交由
    會首轉交予原告渠等應給付之會款。被告蕭慧霖、賴秀卿未
    提出證據證明有將會款交予洪秋美，且縱有交付會首，會首
    與被告間私下約定並無令原告因此受到拘束，上開支票遭退
    票，原告迄未收到款項，不得謂已向原告清償。被告黃寶銘
    於107年7月2日業已自認確有參與合會及有收受得標會款，
    因經濟因素未給付原告得標會款之情，而謂「我願意給付給
    會首，但沒有錢，有參加此合會，且現有官司纏身，我不願
    意給付給原告」，空言不願意給付，並無理由。原告得依民
    法合會規定請求被告蕭慧霖、賴秀卿、黃寶銘負清償責任。
    被告劉昭江歿於104年3月19日，其繼承人均已拋棄繼承，就
    系爭合會之進行，被告劉昭江之會份所得領取之合會金即第
    18、21會，於得標日亦已領取（本院卷一第118-119頁），
    又遺產管理人應就管理之遺產清償被繼承人之債務，是原告
    基於合會關係向被告劉昭江之遺產管理人請求給付會款。被
    告劉昭江稱系爭合會為單線性合會，原告不得向其主張會款
    云云，惟按民法第709條之1第1項及其立法理由，及民法合
    會規定，均無區別單線性合會或團體性合會應分別適用何項
    規定，縱如被告等人所稱屬單線性合會，仍有民法合會規定
    之適用。民法特別新增合會章節，係為明文保障未得標會員
    除得對於會首之請求權外，更規定對於已得標會員之請求權
    基礎，及會首之連帶責任。目的均為如期如實相互給付會款
    ，無論係屬單線或團體性合會，均得向會員請求。系爭合會
    業經會首、會員一同開會，並共同約定得標順序與金額，應
    屬團體性合會。合會關係明文化最大主因即在避免未得標會
    員在舊實務見解下對於已得標會員求償無門之情況，原最高
    法院49年台上1635號「認會員相互間除有特約外，不發生債
    權債務關係」之見解於最高法院91年度第1次民事庭會議決
    議業已公告因修法而不再援用，可證單線性或團體性對於會
    員之請求已無區別。被告劉昭江引用之臺中地院91年度小上
    字第124號判決載明「故在增訂條文施行前之合會法律關係
    ，應依臺灣省民間合會習慣適用之。」，系爭合會於102年
    成立，係晚於89年增訂條文施行日，故並非依民間合會習慣
    ，而係直接適用民法新增施行之合會章節，其答辯並不可採
    。被告劉昭江以陳聰富教授〈合會習慣之成文化〉一文，認單
    線性合會不適用民法第709條之7第2項云云。惟經洪秋美證
    稱大家對於合會進行有先在某泰國餐廳開會約定，可證系爭
    合會乃團體性合會。且觀該文「依據民法第709條之1關於合
    會契約之定義性規定可知，民法上之合會契約規定對於團體
    性合會與單線關係合會一體適用」可知現行施行之民法合會
    規定乃一體適用於團體性與單線關係合會，並無區別。被告
    劉昭江遺產管理人否認應對原告得標會份給付會款，然依民
    法第709條之9及其立法理由已可確知已得標會員對於未得標
    會員即原告應給付之會款，不得脫法免責，又另辯系爭合會
    有非自然人、一人標兩會之情形。然依民法第709條之2第1
    、2項，劉昭江為自然人，亦非會首，上述抗辯對於應給付
    原告之會款無涉。且參民法第709條之2之立法理由，系爭合
    會實際參與者均為自然人，並無合會經營企業化之虞，且系
    爭合會會首兼為同一合會會員而未能清償，原告為如期繳納
    會款之會員，如因而致無得以合會向會首及會員請求清償，
    實顯失公允。況原告係向自然人劉昭江請求。又前開規定均
    未明文規定其法律效力，縱認屬禁止規定，亦僅為該會首兼
    任之會員會份予以剃除、或該非自然人身分之會份予以剔除
    ，該喪失會員身分之被告會份，卻仍收取該剔除會份之合會
    金，無法律上原因而受有合會金利益，致原告受有損害，原
    告得依民法第179條規定請求返還。被告曾國洲已自承劉昭
    江辭世前，無力負擔，向其借貸，託請其出面向會首收回其
    母即劉昭江所開出交付他人之支票，改由曾國洲開立支票負
    擔互助會債務並經原告夫妻同意後返還劉昭江開立之票據，
    曾國洲因此取得並兌領該原告交付劉昭江之會款票據，被告
    曾國洲依兩造債務承擔之契約，自應對原告夫妻負清償責任
    ，此義務並與會首洪秋美、趙文魁律師即劉昭江之遺產管理
    人之給付會款義務，發生之原因各別，並各負全部給付之義
    務，屬不真正連帶債務。被告施善蒂辯稱系爭合會單未經全
    體會員簽名，未有交付首期會款、否認合會成立，業經被告
    洪秋美另案陳述明確，並不可採。證人施善穎雖稱係以全球
    運通旅行社參加系爭合會，但證人稱合會召開當天，係派證
    人公司會計陳淑娟參加。僅能說明以全球運通旅行社為合會
    會員名義者即序號6（並非序號8葉施善蒂）有派人參與，不
    得僅因證人有派人去，即謂施善蒂未參與，況該證人稱不知
    施善蒂有無參加，而非施善蒂未參加。證人與被告施善蒂為
    姊弟，其借用姊姊名義卻不告知，已不合常理，縱內部約定
    合會取得合會金交由誰處理，施善蒂仍為合會會員，自應負
    會款給付之責。被告游鎮華抗辯已轉讓他人，然參民法第70
    9條之8第2項規定，原告否認，亦不同意轉讓，被告之母即
    證人游施翠貞之證詞並不可採，且與法不符。被告私下與他
    人之約定，係被告與他人間債權債務關係，原告無須受拘束
    ，自得向被告請求給付。被告林睿霖與梁春蘭為配偶，且林
    睿霖於他案偵查訊問時，已以證人身分證稱渠等得標之會款
    均如數收取，足證林睿霖、梁春蘭確有參與系爭合會。被告
    林睿霖、梁春蘭於原告第30會得標三日內並未交付會款，亦
    未交予會首轉交予原告，且用以給付原告第30會會款、以蕭
    瑞文為發票人、票據號碼為0000000號之支票屆期提示亦遭
    退票，被告二人分文未付，應負清償責任。縱認民法第709
    條之2、之3規定致影響系爭合會效力，原告依民法第709條
    之9第2項、第179條、第229條第1項規定請求被告等人清償
    。被告洪秋美雖稱要負擔被告劉昭江、賴秀卿、蕭慧霖之合
    會責任，但為其等私下約定，亦應由其等自行解決，不能拘
    束原告夫妻。縱被告等人認追加原告始為會員，為給付系爭
    合會會款既已交付如原證4所示支票分別經被告受領使用，
    追加原告作為會員，亦得依法為與原告相同之主張，不容被
    告等人藉詞卸責。另原告於103年3月1日參加林睿霖所召集
    、每會份會款100萬元之互助會（下稱另案合會），並經被
    告洪秋美參加，原告對洪秋美提示另案會款支票亦遭退票，
    經原告對洪秋美起訴請求給付會款，亦經新北地院107年度
    重簡字第2137號判決命洪秋美應給付原告會款。另案合會之
    召集、一次競標、一次交付所有會款支票等方式，均與系爭
    合會相同，僅會款金額及參加會員有差異，可供參考。並聲
    明：如上變更後經確認之聲明。
二、被告答辯、聲明：
(一)被告洪秋美：有於102年10月25日招募互助會，擔任會首，
    每會30萬元，底標3萬元，共計32會（含會首），自102年10
    月25日起至105年5月25日，被告參加編號1、2。被告參與二
    會，劉昭江二會半、賴秀卿、蕭慧霖的互助會，被告會負責
    清償。曾國洲之母即劉昭江共參加二會半即編號18、21、與
    22號葉麗雪一人一半，劉昭江並開立其子曾國洲的支票，嗣
    其死亡由曾國洲繼承，104年6月間曾國洲稱要到美國一段時
    間，希望先把互助會處理好，104年7月13日即匯700萬元至
    被告國泰銀行帳戶，由被告開立支票換回曾國洲開出之10張
    支票，每張75萬元，被告再補50萬元利息予曾國洲，故就劉
    昭江部分也要負責任，原告再追加曾國洲為被告，並無理由
    。編號17蕭慧霖與編號20賴秀卿因沒有支票，每期皆將會款
    先支付給被告，由被告借用買志平的支票，即買志平每期簽
    立支票金額除自己編號15會外，還有編號20賴秀卿與編號17
    蕭慧霖部分，每期蕭慧霖、賴秀卿皆有支付30萬元會款，另
    買志平亦將500多萬元放在被告處投資林睿霖賺取利息，被
    告遭林睿霖倒債，買志平亦慘遭拖累，而買志平簽發之支票
    直到105年1月跳票，蕭慧霖、賴秀卿所各支付之30萬元會款
    ，被告要先支付給原告，惟原告堅持要全部支付。否則不要
    接受。故被告就蕭慧霖、賴秀卿部分，被告願意負責。游施
    翠貞在被告招募互助會時，原參加三會即編號13、15與19游
    鎮華名義，惟游施翠貞怕三會無法負荷，遂將編號15轉給買
    志平，此轉讓在招募互助會時，被告亦告知所有會員，皆無
    意見，並收取買志平開立之支票，有系爭互助會單編號15游
    施翠貞旁記載買即明，原告皆知之甚詳，其稱轉讓係被告私
    下與他人間約定，非其所知，實屬無稽。並聲明：原告先、
    備位之訴皆駁回。
(二)被告王耀星律師即林睿霖之遺產管理人：請求駁回原告之訴
    ，原告曾經於另案新北地院撤回對被告林睿霖之訴訟，原告
    於本案是否撤回，因為對原告並無實益。
(三)被告梁春蘭未於言詞辯論期日到場，亦未提出書狀答辯。
(四)被告游鎮華：被告參與系爭互助會皆授權由母親游施翠貞全權處理，被告也同意游施翠貞以被告名義參加，系爭互助單被告乃編號第19號，得標日為104年4月25日，游施翠貞另以自己名義參加二會即編號13、15，惟因怕經濟上無法負荷，遂將編號15轉讓給買志平，有系爭參考單編號15記載「買」即明，亦係原告所明知，被告母親均有將屬於被告應繳納之會款交予會首或其他得標會員及原告，無積欠原告任何會款，原告不能以買志平未支付之會款，稱係被告積欠。被告沒有開票、背書。並聲明：原告之訴及其假執行之聲均駁回；若為不利判決，被告願供擔保請免宣告假執行。
(五)被告施善蒂：參照臺中地院98年度簡上字第195號、桃園地
    院106年度桃簡字第956號，及本院104年度店簡字第741號判
    決，可知原告應就系爭合會係有效成立，且被告施善蒂等已
    交付首期會款而為系爭合會會員等節負舉證責任，然系爭應
    收金額參考表，未載有會首及全體會員之「住址、電話號碼
    及簽名」，顯然與民法第709條之3規定不符，並非系爭合會
    之會單，亦難認系爭合會已有效成立。原告稱系爭合會中全
    部會員於起會日提出各自競標價，同日開標後以競標價高低
    決定得標順序云云，惟應收金額參考表中序號13會員之得標
    金額為42,000元，序號14為40,000元，序號15為42,000元，
    序號17為35,000元，序號18、19均為33,000元，序號20為34
    ,000元，顯與按競標價「高低」決定得標順序不符，益徵應
    收金額參考表並非系爭合會之會單，原告據此主張被告施善
    蒂給付會款，不足採。又原告稱被告游鎮華、黃寶銘、賴秀
    卿、蕭慧霖均陳述證明確有系爭合會，確有繳交會款之事，
    並提出被告林睿霖、黃寶銘他案偵查訊問時之證述，證明渠
    等得標之會款均如數收取，惟按民法第709條之3第3項及前
    揭實務見解，合會之成立應以是否訂立會單或交付會款論定
    ，原告未提出全體會員均交付首期會款予會首，如收據、交
    易明細等資料以實其說。且部分會員之證詞，不足證全體會
    員均已交付首期會款予會首。原告以被告洪秋美說詞主張系
    爭合會合法成立，洪秋美稱102年10月25日全部都有收到錢
    ，可提出銀行代收資料證明，惟其迄未提出銀行代收資料佐
    證，不足採信。又洪秋美庭稱「（施善蒂的票如何交付給你
    ？）施善蒂叫他的會計，送票給我」、「（合會約定方式，
    是否將全部的會款，全部一次將支票交給會首？）我們民間
    的互助會都是這樣的。」、其訴代稱被告蕭慧霖、賴秀卿已
    經交付會款給會首，均稱會員係交付票據予洪秋美。惟原告
    稱其於系爭合會起會後業已繳付予會首洪秋美所指派收取支
    票之人韋文祥，並提出韋文祥收取原告支票之簽收單影本，
    可知其票據係交付予韋文祥，並非洪秋美，與上開證詞顯有
    出入，洪秋美證詞之可信度自有疑慮。另證人施善穎即全球
    運通旅行社負責人具結證稱「（證人有無親自出席合會競標
    、開標程序？）我沒有親自參加。（有無委託他人參加？）
    我請我們公司會計陳淑娟小姐參加。（陳淑娟小姐是旅行社
    所聘請的會計，或是被告施善蒂（原名葉施善蒂）個人所請
    的？）陳淑娟是我們全球運通旅行社正式會計小姐，薪水都
    是全球運通來給付的。（旅行社當時競標價格如何決定，誰
    決定？）決定是由我決定的，因為我不曉得適當價，我計算
    一下我們可以承受的起的，我定了二個價錢，然後請陳淑娟
    小姐遞標單。（旅行社標到二會以後，如何給付各期會款？
    ）標到後，按照所有會期開出所有支票給付。」、「（支票
    是由何人？透過何方式交付出去？）透過我們會計小姐陳淑
    娟交付給會首洪秋美。（旅行社有收到標的二會會款支票？
    ）支票由陳淑娟小姐收到後拿回公司，我看了沒有問題就接
    受支票。（旅行社取得這些支票後款項如何使用？）這些支
    票是所有其他會員開過來支票，都是比較後期一點，我有做
    貼現。（請問施善蒂有使用到旅行社標的會款？）所有支票
    全部都是旅行社使用，所有會款都是旅行社使用。」可知洪
    秋美所稱授受支票之會計人員，實係全球運通旅行社之「會
    計」陳淑娟，而非施善蒂之會計。復參原告提出稱施善蒂交
    付會款之支票，發票人為「全球運通旅行社有限公司」，票
    面金額六十萬元（下稱系爭60萬元本票），益證被告施善蒂
    並未參與系爭合會。據新北地檢署105年度偵字第11555號詐
    欺案件，原告對洪秋美提起詐欺告訴（下稱另案刑事案件）
    ，卻於本訴在無其他證據情況下，逕採洪秋美之說詞為據。
    渠等於另案刑事案件互為被告與告訴人，無法排除洪秋美於
    本件偏袒維護原告以換取寬恕之可能，益徵洪秋美證詞之可
    信度低，逕為全體會員均已交付首期會款或被告施善蒂究有
    無參與系爭合會之認定。按民法第709條之8第2項及該條立
    法理由，係為保障合會穩定運作，禁止會員非經會首及會員
    全體之同意將自己之會份轉讓他人。參照桃園地院92年度簡
    上字第200號、本院101年度北小字第341號、基隆地院93年
    度簡上字第30號、新北地院97年度簡上字第239號判決，原
    告自承以原得標之第29會與陳若榆得標之第30會互換云云，
    應收金額參考表上載明第30會得標者為陳若榆，原告顯未經
    會首及全體會員同意，而轉讓第29會予陳若榆，陳若榆亦未
    經同意而轉讓第30會，已違反上開規定，依民法第71條規定
    應屬無效，原告主張施善蒂應給付「陳若榆所得標之第30會
    」會款無據。另被告洪秋美稱序號6全球運通旅行社、序號8
    施善蒂，係施善蒂說要跟二會，一會用弟弟全球運通旅行社
    名義，惟施善蒂否認以自己或借用他人名義參與合會，且參
    照臺中地院103年度簡上字第190號、雲林地院105年度港簡
    字第44號判決意旨，縱係其他自然人以「法人」名義參與系
    爭合會，究非以「自然人」身分參加，系爭合會仍因違反民
    法第709條之2第1項禁止規定而為無效。另依證人施善穎之
    證述「（全球旅行社是否有參加？以被告洪秋美為會首在10
    2年10月25日起會到105年5月25日止本會會金三十萬元合會
    ？）有參加。」、（旅行社當時為何參與洪秋美起的會？）
    旅行社有一些資金要週轉，我認為合會利息錢比民間借貸便
    宜許多，所以我參加二個會。（提到參加二個會，證人意思
    所指在這參拾萬的會標了二會？）是的。（旅行社標了二個
    會，用何名義？）當時我想用全球運通但是游施翠貞告訴我
    是第一次參加這個會，如果二個會，會首不同意，其他會員
    也不同意，所以當時我就壹個用全球運通旅行社名義參加，
    另一個用被告施善蒂（原名葉施善蒂）名義參加。（提示原
    證二第三頁支票？支票用途？）應該是我們開出去的。支票
    用途應該就是支付這二會會錢。、（剛證人所述是用被告施
    善蒂（原名葉施善蒂）名義參加合會，問證人有告知施善蒂
    ？）我沒有告知施善蒂，本來想用全球運通名義，但是游施
    翠貞告訴我不太適合，就壹個用旅行社名義，壹個用施善蒂
    名義，我沒有告訴施善蒂。」，可知「全球旅行社」參與合
    會並標下第6、8會，旅行社實際負責人即證人施善穎未向施
    善蒂告知，堪認施善蒂並無參與系爭合會。上開證述亦與系
    爭60萬元本票證據相符，若全球旅行社未標得第6、8會，豈
    會交付二會會款金額之本票予會首，再由其轉交原告。益徵
    全球旅行社以施善蒂之名義標會。另被告洪秋美證稱施善蒂
    有到系爭泰國餐廳即標會會場，要求開立全球旅行社的票，
    伊收了施善蒂所交付全球旅行社的支票，伊跟施善蒂不是很
    熟，是由游施翠貞介紹的。施善蒂的票是他的會計送票給伊
    ，惟與系爭60萬元本票事證不符，不足採認。況依證人施善
    穎上述證言，可知全球旅行社會係由游施翠貞引介參與系爭
    合會，標會當天施善穎未到場，委託會計陳淑娟前往並代全
    球旅行社標下二會，合會相關交換票據之手續亦是委由陳淑
    娟辦理，與洪秋美稱票據是由會計交付，且系爭合會會金均
    用為全球旅行社使用，全球旅行社確為第8會之得標者。至
    原告主張洪秋美對於被告參與最為熟悉，施善穎證言不合常
    理，惟施善蒂係受好友游施翠貞之邀請，一同至泰國餐廳用
    餐，並無以自己名義標下第8會。況洪秋美稱跟施善蒂不是
    很熟、不認識全球旅行社等語，可知正因二人不熟，誤將代
    表全球旅行社交換系爭合會二會票據之旅行社會計陳淑娟當
    作施善蒂之使用人，始誤會第8會得標者為施善蒂，而與事
    實不符。應收金額參考表固將序號8之姓名欄記載「葉施善
    蒂」，惟會員姓名、得標日期、得標金額、開票金額及應收
    金額等均以「電腦打字」列印，查無施善蒂之簽名或蓋章，
    實難據此認定施善蒂為合會會員，原告僅憑單方製作之應收
    金額參考表請求會款，實無憑據。且被告游鎮華稱會都由母
    親游施翠貞處理，游施翠貞106年已與原告結清第十三、十
    九，十五的會是買志平的、本人沒有開票、背書等語，觀應
    收金額參考表第13會得標姓名為「游施翠貞」，惟第19會得
    標姓名為「游鎮華」，可知游施翠貞係以其子名義得標第19
    會，並已支付原告會款，堪認系爭合會得以他人之名義得標
    ，並記載於應收金額參考表。可知系爭合會由同一人以不同
    名義得標，實為常態。原告陳曉虹之配偶劉炳中於另案刑事
    案件已自承於102年10月25日以陳曉虹名義參加合會，共加
    入3會等語，且另案被告洪秋美稱「告訴人係以其妻陳曉虹
    之名義標會」等語，堪認系爭合會會員為劉炳中，然應收金
    額參考表並查無劉炳中之姓名，足徵參考表所載之姓名，並
    不可信。劉炳中亦於另案刑事案件自承「復被告逕讓游施翠
    真未經全體會員同意即轉讓會份予買志平，並由買志平提供
    自己名義之支票，即讓不在合會名單上之買志平介入合會，
    更屬可疑；被告明知游鎮華並非實際會員」等語、游施翠貞
    於另案證稱「後來得標第13、15、19會，我並把第15會讓給
    買志平，我得標部分都有拿到會款」等語、買志平於另案證
    稱「我有將游施翠貞得標的第15會吃下來」等語，互核應收
    金額參考表所載姓名，第15會為「游施翠貞」，與上開證述
    不符；第19會為「游鎮華」，亦與劉炳中及游施翠貞所稱游
    鎮華並非系爭合會會員，且第19會得標者應為「游施翠貞」
    等語不符，可證明應收金額參考表所載之姓名，顯非均為系
    爭合會會員，並不可採。又參照高雄地院98年度簡上字第23
    1號、最高法院70年度台上字第4382號裁判，可知有團體性
    及單線關係之合會，後者因合會契約係存在於會首與會員間
    ，除有特約外，會員僅與會首發生債權債務關係，會員間不
    生債權債務關係，故死會會員對活會會員無須負擔償還會款
    及會息之責。姑不論應收金額參考表之形式是否真正，系爭
    合會係由會首分別召集各會員並自行製作應收金額參考表，
    該表上亦未經全體會員簽名，且會員彼此間不一定都認識，
    有原告稱其並非會首，難以獲悉其他會員聯絡方式，及其庭
    稱因資訊缺乏，依會單所載之人認定為會員及會首，本於合
    會精神進行請求，及被告賴秀卿稱我們會員之間不見得都認
    識，堪認系爭合會實由會首分別邀集各會員並個別締結合會
    契約，而非會首與全體會員間相互達成締結合會契約之意思
    表示合致，確屬單線關係之合會契約。依單線關係之合會法
    律關係及參照臺中地院95年度中簡字第2209號、97年度簡上
    字第211號判決，原告主張施善蒂為會員，向其請求給付會
    款，於法無據。縱認系爭合會有效成立，然依民法第709條
    之1、第709條之7規定，合會會員方有依據合會契約交付會
    款之義務、標取合會金之權利。查原告陳曉虹之配偶劉炳中
    ，以被害人身分於另案刑事案件主張被告洪秋美虛設合會人
    頭會員，其於上開刑事偵查案件中不斷強調其方為支付會款
    、收受得標會款、加入合會之人，並係因會款支票跳票而受
    有損害之人。是系爭合會之權利義務關係亦係存在於劉炳中
    與會首之間，而非陳曉虹與會首間。原告陳曉虹並無參與系
    爭合會，不得依合會之法律關係主張給付會款，參照最高法
    院27年上字第1964號、39年度台上字第367號判例，原告並
    無本件給付會款訴訟之訴訟實施權，應予駁回。至原告以另
    案請求給付會款之民事判決主張另案合會之死會會員對其既
    負給付會款之義務，堪認本件被告等死會會員亦不能免其責
    任，惟另案當事人、案件事實均與本件不同，當事人主張及
    抗辯亦與本件相異，自無從比附援引。系爭合會違反強制規
    定應屬無效，原告而主張依民法第179條請求施善蒂返還30
    萬元之利益云云，惟參照最高法院99年度台上字第2019號判
    決，其未舉證施善蒂確因原告之給付而受有30萬元之利益。
    且證人施善穎證稱是旅行社使用，並聲明：原告之訴及假執
    行之聲請均駁回；如受不利判決，願供擔保請准宣告免為假
    執行。
(六)被告黃寶銘：被告有參加此合會，願意給付給會首，出事後
    ，被告洪秋美都幫我支付，但沒有錢，可以慢慢還洪秋美，
    不願意給付給原告，因跟會跟被告洪秋美，被告不清楚原告
    與洪秋美間之關係。並聲明：原告之訴及假執行之聲請均駁
    回。
(七)被告蕭慧霖：先於107年6月28日具狀稱曾參與系爭合會，但
    已繳清(本院卷一第71頁)，後到庭稱沒有參加這個會。這個
    會是被告洪秋美用我的名字參加的，我根本不知道這件事情
    ，當初說明會我有去，但是我回去有跟洪秋美說因為我是公
    司負責人，不能參加這個會，我也沒有開支票，因為這是支
    票會，如果我有參加的話，就會有我開的支票。並聲明：原
    告之訴駁回；若為不利判決，被告願供擔保請免宣告假執行
    。
(八)被告賴秀卿：有參加系爭互助會，該互助單上乃編號第20號，得標日為104年5月25日，被告始終均有將互助會款交付予會首洪秋美，兩造同是互助會會員，原告如何再次要求被告給付會款。被告並無積欠原告任何會款。並聲明：原告之訴駁回；若為不利判決，被告願供擔保請免宣告假執行。
(九)被告趙文魁律師即劉昭江之遺產管理人：民法第709條之3規
    定，合會契約之性質係包含緩和要式性及交付會款要物性之
    雙重特性。民法第709條之9第2項規定，系爭合會之會單上
    並無劉昭江簽名，原告亦未詳實舉證劉昭江已支付首期會款
    ，依民法第709條之3即難認系爭合會契約在原告及劉昭江間
    業已成立。原告主張基於系爭合會第30會開立第一商業銀行
    票號CA0000000及CA0000000之支票二張共60萬元，均已被劉
    昭江以第18會及第21會兌現得標，因劉昭江係於104年3月19
    日過世，原告開立之上開支票二張，係劉昭江之子曾國洲向
    華南商業銀行提示，並分別於104年3月25日及同年6月25日
    兌現及存入其帳號000000000000之帳戶，劉昭江並未就上開
    二張支票兌現得標，故原告主張被告應依民法第709條之9第
    2項就管理劉昭江之遺產與共同被告洪秋美負連帶責任。原
    告援引曾國洲於108年4月11日寄發之律師函主張曾國洲應負
    不真正連帶債務，因上開律師函並未言明曾國洲開立之支票
    係跟會首洪秋美換回劉昭江交付原告第30會之支票，故有可
    能是換回交付予其他會員之支票。且原告稱劉昭江交付原告
    遭退票票號PQ0000000之支票金額為75萬元，並非60萬元，
    本屬有疑。曾國洲並非系爭合會會單上所列名之會員，如原
    告對曾國洲主張者並非票據債權，應證明其原因關係。被告
    劉昭江死亡時，就系爭合會契約之法律關係即已消滅，應由
    繼承人共同繼承之，惟劉昭江之繼承人全體又拋棄繼承，故
    系爭合會關於劉昭江部分之效力即不存在，有民法第1175條
    可參。原告陳曉虹私下將得標編號第29號與30號之會員陳若
    榆交換，未經全體會員之同意，違反民法第709條之8第2項
    無效。系爭合會會首洪秋美兼任編號第2號之會員，違反民
    法第709條之2第2項應屬無效。編號第6號會員全球通運旅行
    社係商號而非自然人，違反民法第709條之2第1項應屬無效
    。證人洪秋美證稱系爭合會於102年10月25日幾天前在被告
    劉昭江兒子曾國洲經營坐落於仁愛路216巷之餐廳舉行，惟
    原告卻稱被告洪秋美當日於臺北市○○區○○街000號6樓處所自
    任會首召集，其證詞與原告所述不符，容有疑義。又單線型
    合會之契約性質屬會首與多數會員各人間分別獨立之契約行
    為，各會員彼此間並無合意；而團體型合會則屬全體會員意
    思表示一致之合同行為，兩者不同，應嚴予區辨，參照臺中
    地院91年度小上字第124號、陳聰富教授《合會習慣之成文化
    》一文見解，應認民法第709條之7第2項限縮解釋僅適用團體
    型合會之類型，而不適用於單線型合會。原告應舉證證明系
    爭合會係屬團體型合會之類型。就系爭合會是否成立部分，
    原告僅以洪秋美證詞當天全部都有收到錢，證明業已依民法
    第709條之3第3項視為成立，惟證人常有因年久記憶模糊或
    不明之情形，致證詞可信度降低，且系爭合會金額每會30萬
    元甚高，人數多達30人，故證人是否確於102年10月25日即
    收受全部會員給付之第一期會款900萬元，容被告合理質疑
    。且系爭合會係所謂「支票會」，一般本地之支票經提示銀
    行後，須送票據交換所交換，至少須經三天才會兌現，遑論
    若為不同票據交換中心或外阜票則須辦理託收處理，應經5
    至7個工作天方可兌現，原告所提證據無法證明洪秋美當日
    業已收到全體會員之會款。並聲明：原告之訴及假執行之聲
    請均駁回；被告若受不利之判決，願供擔保請准宣告免為假
    執行。
(十)被告曾國洲：被告之母為劉昭江辭世，曾國洲於法定期間內
    已拋棄繼承，被繼承人劉昭江之債權人方選任趙文魁律師為
    遺產管理人。原告已將趙文魁律師即劉昭江之遺產管理人列
    為被告其一，以合會關係為請求。原告追加曾國洲為被告，
    係因曾國洲於108年4月11日委託律師代為具函稱「吾母劉昭
    江女士生前曾向本人借貸巨額款項，有其簽立之借據可憑（
    有律師簽名見證），就來函所述互助會部份，本為吾母劉昭
    江女士欲用該互助會清償前欠本人之債務，唯於吾母辭世前
    ，伊已無力負擔，再向本人借貸，託請本人出面向會首收回
    吾母所開出交付他人之支票，改由本人開立支票負擔互助會
    債務。」，係陳明劉昭江向曾國洲為借貸，用曾國洲開立之
    支票用於清償互助會之原票據債務，非原告所稱之債務承擔
    。原告稱對於劉昭江有互助會債權，未明其說與提出相關證
    明，又稱被告曾國洲與上開互助會債務為不真正連帶關係，
    被告不明其論據為何，原告恣意牽攀，委難足取。並聲明：
    原告之訴與追加之訴均駁回；如受不利判決，被告願供擔保
    請免假執行。
三、本院判斷的簡要說明：
(一)爭執事項：原告得否依合會或其他的法律關係向被告為本件
    請求?
(二)關於被告洪秋美、梁春蘭、賴秀卿、黃寶銘、蕭慧霖、游鎮
    華、曾國洲、被告王耀星律師即林睿霖之遺產管理人、被告
    趙文魁律師即劉昭江之遺產管理人部分：
　1.經查，被告洪秋美(本院卷一第104頁)、被告林睿霖(於死亡
    前依民事訴訟法第280條第3項準用第1項及第279條第1項規
    定認定)、梁春蘭(依民事訴訟法第280條第3項準用第1項及
    第279條第1項規定認定)、被告賴秀卿(本院卷一第67頁)、
    被告黃寶銘(本院卷一第74頁反面)、被告游鎮華(本院卷一
    第74頁)等，並不爭執系爭合會成立(除被告洪秋美參與2會
    外，以上其餘被告各參與1會)，應可認定雙方有系爭合會的
    法律關係存在。被告王耀星律師即林睿霖之遺產管理人於承
    受訴訟後雖聲明請求駁回原告之訴，但僅稱原告本件起訴無
    實益，請原告是否參考另案撤回之情形撤回本件起訴云云，
    並不影響上述的認定。
　2.次查，被告蕭慧霖先於107年6月28日具狀稱曾參與系爭合會
    ，但已繳清(本院卷一第71頁)，後到庭辯稱沒有參加這個會
    。這個會是被告洪秋美用我的名字參加的，我根本不知道這
    件事情，但明顯與被告洪秋美所提的會單記載及被告洪秋美
    到庭結證稱被告蕭慧霖已交付死會會款給會首(本院卷一第1
    04頁)的情形不相一致，應認定被告蕭慧霖否認參與系爭合
    會，難以採取。
　3.另查，民法第709條之7第3項本文明文規定，會首就死會會
    員所繳的會款，在得標會員領取死會會員會款前，承擔將死
    會會員會款交付予得標會員的付款擔保責任，依上述明文規
    定，當死會會員已將死會會款交付給會首並經會首承認時，
    若得標會員否認死會會員已交付死會會款給會首時，即應由
    得標會員依民事訴訟法第277條本文的規定，就死會會員未
    曾交付死會會款給會首的利己事實，負證明的責任。經查，
    原告雖提出支票及退票理由單等為據，但至多僅能證明支票
    確有退票無法兌現的事實，在無法排除原告所提支票是由被
    告洪秋美收取得標會員現金後所另開立給原告的情形下，自
    不能僅以原告的上述舉證，否認被告洪秋美結證稱被告蕭慧
    霖、賴秀卿、被繼承人劉昭江已將死會會款交付被告洪秋美
    (本院卷一第104頁)及被告洪秋美具狀陳明被告曾國洲已和
    被告洪秋美處理好劉昭江的死會會款(本院卷三第133頁)等
    情。原告雖另提出被告曾國洲的律師函(本院卷二第409頁)
    ，主張被告曾國洲已承認系爭合會並承擔劉昭江之本件會款
    債務，但該函，僅說明被告曾國洲曾開票給被告洪秋美，在
    無法排除被告曾國洲已兌付或另支付所開給被告洪秋美支票
    的票款的情形下，亦不能僅依上述律師函，認定被告曾國洲
    應負給付系爭合會劉昭江死會會份付款的責任，況被告洪秋
    美已明白表示劉昭江死會會份會款已交付。是原告依民法合
    會、債務承擔的法律關係，以被告蕭慧霖、賴秀卿、被告曾
    國洲、被告趙文魁律師即劉昭江之遺產管理人未交付死會會
    款為由，請求該等被告給付會款，尚有誤會而難採取。不過
    ，原告依民法第709條之9第2項規定就上述被告會份部分請
    求被告洪秋美給付180萬元[60萬(被告洪秋美個人部分)+120
    萬(被告蕭慧霖、被告賴秀卿，各30萬；被告趙文魁律師即
    劉昭江之遺產管理人60萬)=180萬]，可以採取。又因被告趙
    文魁律師即劉昭江之遺產管理人及被告曾國洲的訴已經本院
    以上述理由駁回，故不再就被告趙文魁律師即劉昭江之遺產
    管理人、被告曾國洲所提其餘答辯部分，一一為認定說明。
　4.就被告游鎮華雖辯稱有同意其母游施翠貞使用其名義參加系
    爭合會但其母已將死會會款交予被告洪秋美(本院卷一第74
    頁)，但並未經被告洪秋美承認，依民事訴訟法第277條本文
    規定，即應由被告游鎮華已將死會會款交予被告洪秋美之利
    己事項，負證明之責，但被告游鎮華至言詞辯論終結時止，
    均未提出已交付30萬元死會會款給被告洪秋美的證據，自不
    能無據認定被告游鎮華上述抗辯可以採取，也不得因游翠貞
    於另案刑事案件中證稱有幫被告游鎮華標1會，而得以免除
    被告游鎮華同意參加系爭合會所應負之合會會員責任，被告
    游鎮華仍應就本件死會會款負給付之責。另被告黃寶銘辯稱
    不願給付原告，但與民法第709條之7第1項、第709條之9第2
    項規定不符，難以採取。依上，原告陳曉虹請求被告洪秋美
    應與被告王耀星律師及林睿霖之遺產管理人連帶給付30萬元
    、與被告梁春蘭連帶給付30萬元、與被告游鎮華連帶給付30
    萬元、與被告黃寶銘連帶給付30萬元，可以採取。至於追加
    原告劉炳中的備位請求部分，已因原告陳曉虹之上述請求獲
    採取，而無再予審酌說明之必要。
(三)關於被告施善蒂部分：
　1.被告先抗辯系爭合會並未合法成立、系爭合會為單線關係之
    合會，並以證人施善穎之證言(本院卷一第166-169頁)為證
    ，但與前述承認參加合會的其餘被告及被告洪秋美所為結證
    的情形(本院卷一第104頁、第105頁反面)顯不相同，且與系
    爭合會會員含會首多達32會，已運作至第30會(本院卷一第1
    04頁)之客觀事實不相一致，依民間一般合會的運作模式，
    若系爭合會並未合法成立，其餘會員為何願意如期支付會款
    計29次給得標會員?故應認系爭合會已依民法第709條之3第3
    項規定，合法成立，被告以證人施善穎之上述證言及其餘證
    人游施翠貞、買志平於另案證述內容，抗辯系爭合會未合法
    成立、系爭合會屬單線性之合會各情，尚有誤會。被告雖稱
    原告曾懷疑系爭合會有人頭並經被告洪秋美施詐且對被告洪
    秋美提出另案刑事案件的刑事告訴，彈劾被告洪秋美之證言
    ，但被告洪秋美若果有收取被告之死會會款，其應會如同被
    告蕭慧霖、賴秀卿、被繼承人劉昭江、被告曾國洲部分，一
    併具實向本院具結或說明，況原告告訴被告洪秋美另案刑事
    案件已經不起訴處分確定，原告聲請交付審判，亦經法院駁
    回原告交付審判之聲請(案分新北地方法院107年度聲判字第
    42號)確定，是亦不能依另案刑事案件及證人施善穎所結證
    經歷系爭合會過程等，即認被告洪秋美於本院的陳述，不可
    採取。至證人施善穎雖曾證述，未經被告施善蒂同意以施善
    蒂名義參加系爭合會(本院卷一第169頁)，但證人施善穎與
    被告施善蒂為姐弟關係，且所實際負責的全球運通旅行社有
    限公司所開立支付系爭合會會款之60萬元票已經退票，經比
    較證人與原告、被告施善蒂間之利害關係後，應以證人洪秋
    美證述較為可採，並不得因證人施善穎之上述證言，認定被
    告施善蒂未參與系爭合會。況被告施善蒂並不否認被告洪秋
    美具結證述其曾於召集系爭合會時到場(本院卷一第105頁)
    ，經綜合以上，應認被告抗辯系爭合會未成立、未參加系爭
    合會、系爭合會為單線性合會等，均難採取。
　2.被告雖依民法第709條之1、第709條之7、第709條之8第2項
    、民法第71條，抗辯系爭合會是由追加原告劉炳中所參加、
    原告非法受讓陳若榆之會份，原告並無系爭合會之權利，但
    查，系爭合會既係由原告陳曉虹出名，被告洪秋美亦不曾否
    認原告陳曉虹之會份及與陳若榆之會份互換，自不得僅因追
    加原告劉炳中曾於另案刑事案件中主張為系爭合會之實質權
    利人而有所不同。且因原告之會份係與陳若榆之會份互換，
    亦無違反民法第709條之8第2項讓與合會會員以外第三人之
    問題，是被告上項抗辯，容有誤會，而難採取。
　3.至被告所提新北地院107年度聲判字第42號刑事裁定（本院
    卷二第261-269頁），僅能證明追加原告劉炳中曾聲請交付
    審判經駁回確定。另被告所提最高法院41年台上字第971號
    判例（本院卷一第87頁）、最高法院22年上字第2536號判例
    （本院卷一第88頁）、最高法院17年上字第917號判例（本
    院卷一第89頁）、最高法院70年度台上字第4382號裁判(本
    院卷一第215頁)、最高法院31年度民事決議(一四)（本院卷
    二第271頁）、最高法院27年上字第1964號判例（本院卷二
    第273頁）、最高法院39年度台上字第367號判例（本院卷二
    第275頁）、最高法院89年度台抗字第54號裁定（本院卷二
    第497頁）、最高法院102年度台抗字第1031號裁定（本院卷
    二第499-501頁）等，與本件情形不同，無法引用做為有利
    於被告之認定。其餘被告所提其他法院判決意見（本院卷一
    第90-196、199-221頁、本院卷二第503-509頁），均非對本
    院有拘束力之最高法院大法庭裁定意見，亦不得做為有利於
    被告抗辯認定的依據。而被告所提之立法院法律系統異動條
    文及理由（本院卷一第197-198頁），並未明白說明禁止合
    會會員之間彼此互換會份之情形，是亦不得憑為認定原告不
    得享有系爭合會會份權利之證明。
　4.依上，原告陳曉虹請求被告施善蒂與被告洪秋美連帶給付30
    萬元，可以採取。至於追加原告劉炳中的備位請求部分，已
    因原告陳曉虹之上述請求獲採取，而無再予審酌說明之必要
    。　
四、綜上，原告陳曉虹依合會的法律關係，請求判決如主文第1-
    6項部分，有理由，應准。至原告(包括追加原告劉炳中)超
    出該准許部分的請求，無理由，應駁回。
五、本件事證已明，當事人其餘主張陳述所提證據及所引判決意
    見，經審酌後不影響上述認定及說明，故不詳論。
六、原告勝訴部分，係依民事訴訟法第427條第2項適用簡易程序
    所為被告敗訴之判決，依同法第389條第1項第3款規定，應
    依職權宣告假執行。並依同法第392條第2項規定，宣告被告
    預供擔保，得免為假執行。至原告敗訴部分，其假執行之聲
    請已失依據，應併駁回。
七、訴訟費用負擔：依民事訴訟法第79條、第85條第1項、第85
    條第2項按雙方勝負比率酌定。
中　　華　　民　　國　　111 　年　　10　　月　　21　　日
            臺灣臺北地方法院臺北簡易庭
                                    法  官  詹駿鴻
以上正本證明與原本無異。
如不服本判決，應於判決送達後20日內向本庭（臺北市○○○路0段
000巷0號）提出上訴狀。（須按他造當事人之人數附繕本）如委
任律師提起上訴者，應一併繳納上訴審裁判費。
中　　華　　民　　國　　111 　年　　10　　月　　21　　日
                                    書記官  徐宏華